臺灣高雄地方法院刑事判決　　　　　　　　　　　　　九十三年度訴字第八六二號
　　公　訴　人　臺灣高雄地方法院檢察署檢察官
　　被　　　告　甲○○
　　指定辯護人　本院公設辯護人　丙○○
右列被告因偽造貨幣案件，經檢察官提起公訴（九十二年度偵字第二五四五九號），
本院判決如左：
    主  文
甲○○收受後方知為偽造之通用紙幣而仍行使，處罰金壹仟伍佰元，如易服勞役以參
佰元折算壹日。
扣案偽造之通用紙幣新臺幣壹仟元壹張沒收。
    事  實
一、甲○○於民國九十二年十月二十七日中午十二時許，在高雄縣燕巢鄉「崗燕城釣
    蝦場」內，發現離本人所持有，偽造之新臺幣（下同）千元紙鈔一紙，將之收受
    拾取後，經檢視明知上開紙幣係偽造之貨幣，竟仍意圖為自己不法之所有，予以
    侵占入己，並於同日下午二時許，持該張偽造一千元紙鈔至高雄縣燕巢鄉○○路
    一二五之八號乙○○所經營之麵攤小吃部，購買維士比葯酒一瓶及伯朗咖啡二瓶
    共計一百一十元，乙○○事後發覺該紙鈔為假鈔。嗣於同年十一月三日下午二時
    許，甲○○再行前往購物時，乙○○為免再度受騙，乃拒絕交易，並記下車號，
    經報警循線查獲，並扣得上開偽造之一千元紙鈔乙張。。
二、案經高雄縣政府警察局岡山分局報請臺灣高雄地方法院檢察署檢察官偵查起訴。
    理  由
一、訊據被告甲○○固坦承右開將拾得之偽鈔侵占入己，並有持偽鈔行使之行為乙節
    不諱，惟矢口否認有行使偽鈔之犯意，辯稱：伊不知上開紙幣係偽鈔云云。經查
    ：
（一）關於被告將所拾得之千元偽鈔一張侵占入己並持之行使部分，業據被告坦承不
      諱，復經被害人乙○○於警偵訊中及本院審理時供述明確，並有上揭偽造之貨
      幣一千元紙鈔一張扣案可佐，此部分事實明確，足以認定。
（二）扣案之上開一千元紙鈔經警送請臺灣銀行岡山分行鑑定結果，確係為一千元偽
      鈔，有該行九十二年十一月二十七日岡山出字第○九二○○○六四○三號函在
      卷可考，復經檢察事務官於九十三年二月二十七日勘驗結果稱：該偽鈔紙質較
      真鈔粗，紙張較真鈔為小，水印迎光透視，並無菊花圖案及「１０００」字樣
      ，偽鈔「１０００」油墨不會變色，中央防偽線位置與真鈔不同，油墨亦不會
      變色。偽鈔正面下方未見「１０００」字樣隱藏字，偽鈔印刷色澤較重（參偵
      卷第二十一頁），足見該扣案鈔票確係偽鈔，亦足認定。
（三）經本院函請證人即臺灣銀行負責整鈔人員蔡秀霞到庭鑑識扣案偽鈔，經其證稱
      ：「本張與真鈔相似度很高，做的蠻精緻的，一般的商家不太容易看得出來」
      等語（參本院九十三年七月二十一日審判筆錄）。惟依證人即被害人乙○○到
      庭證稱：「（問：如何知道該鈔票是偽鈔？）答：該偽鈔鈔票上面浮水印並沒
      有浮現１０００字樣，印刷模糊。（問：何時知道是偽鈔？）答：我找錢給那
      個人，那個人走後我仔細看這張鈔票發現是偽鈔，在浮水印１０００的字樣部
      分是用鋼印打而且快要掉下來了。」等語（參本院九十三年七月二十一日審判
      筆錄），足見被害人於經檢視後，即發現該扣案紙鈔係偽鈔，證人蔡秀霞雖證
      稱扣案偽鈔與真鈔相似度很高，一般的商家不太容易看得出來，惟此應係指稱
      如拿到此張偽鈔，乍看之下是看不出是偽鈔，惟如於經檢視後，是否仍無可能
      發現是偽鈔，即非無疑，是證人蔡秀霞之證言，尚不足為被告有利之認定。況
      參以被告於本院審理時亦自承：「我是拿這張跟乙○○買的，因為我拿去買東
西時看到浮水印有破洞，我有印象，所以我承認」，足認被告曾觀看、檢視此
      張鈔票，而本張紙鈔之來源，又係被告拾得，其來源可疑，依常情判斷，被告
      更應仔細檢視此張鈔票，綜上，可認被告對於扣案之紙鈔，確知其為偽鈔乙節
      無訛，被告所辯，顯係飾卸之詞，顯不足採，本件事證明確，被告犯行堪以認
      定。
二、按收受係指取得持有權而言，無論有償無償，並適法與不適法，凡一切取得持有
    之行為，皆收受也，刑法第一百九十六條之立法理由可資參考，故自不以收受後
    不甘損失而持以行使，始得該當於刑法第一百九十六條第二項之罪。是核被告甲
    ○○所為侵占扣案偽鈔之行為，係犯刑法第三百三十七條之侵占離本人持有物罪
    ；行使偽鈔之行為，係犯刑法第一百九十六條第二項之罪。起訴法條雖未記載刑
    法第三百三十七條，惟此部份事實已於起訴書事實欄載明，本院自得予以審究，
    併予敘明。被告所犯二罪間有方法、目的之牽連關係，應從情節較重之刑法第一
    百九十六條第二項之罪論處。公訴人認被告行使偽鈔係犯刑法第一百九十六條第
    一項之罪，尚有未洽，起訴法條應予變更。爰審酌被告犯罪之動機、目的，係貪
    圖小利、犯罪手段，犯罪時所受之刺激及其品性、生活狀況、智識程度為高職肄
    業、犯罪所生之損害，及犯罪後否認犯行，尚無悔意等一切情狀，酌情量處如主
    文所示之刑，並諭知易服勞役之折算標準。至扣案之千元偽鈔一紙，應依刑法第
    二百條之規定，宣告沒收之。
據上論斷，應依刑事訴訟法第二百九十九條第一項前段、第三百條，刑法第三百三十
七條、第一百九十六條第二項、第五十五條、第四十二條第二項、第二百條，罰金罰
鍰高標準條例第一條前段、第二條，判決如主文。
本案經檢察官丁○○到庭執行職務。
中      華      民      國    九十三    年      七      月     三十     日
                                      臺灣高雄地方法院刑事第八庭
                                          審判長法  官    陳樹村
                                                法  官    吳俊龍
                                                法  官    林意芳
右正本證明與原本無異。
如不服本判決，應於判決送達後十日內，向本院提出上訴狀。
                                                書記官    曾秀鳳
中      華      民      國    九十三    年      八      月     十一     日
附錄本案論罪科刑法條全文：
刑法第三百三十七條
意圖為自己或第三人不法之所有，而侵占遺失物、漂流物或其他離本人所持有之物者
，處五百元以下罰金。
刑法第一百九十六條
行使偽造、變造之通用貨幣、紙幣、銀行券或意圖供行使之用而收集或交付於人者，
處三年以上十年以下有期徒刑，得併科五千元以下罰金。
收受後方知為偽造、變造之通用貨幣、紙幣、銀行券，而仍行使或意圖供行使之用而
交付於人者，處五百元以下罰金。
第一項之未遂犯罰之。
